# 请教陈版，同一控制下企业合并

提问人：kkkgrom 时间：2017-09-20 16:20:37
同一控制下企业合并在账面资本公积不足冲减的时候冲减盈余公积、未分配利润
（ 1 ）账面资本公积是否包括资本公积——其他资本公积，还是只包括资本公积——资本溢价
（ 2 ）冲减盈余公积和未分配利润应该是按比例冲减，是按什么比例冲减？是按照计提盈余公积的比例10%和90%，还是按照账面的留存收益构成比例冲减 2.1 如果按照计提的比例冲减，如果账面存在任意盈余公积如何处理？如果未分配利润大部分已经分配，账面未分配利润过少如何处理？ 2.2 如果按照账面留存收益比例冲减这样冲减完以后，站到后期的角度，这样的调整分录会不会比较难以理解？因为他仅和前期留存的盈余公积有关。
（ 3 ）如果账面盈余公积和未分配利润仍不足冲减，如何处理？
请陈版指教！

回答人：chenyiwei
1 、只包括资本溢价，不包括其他资本公积。另外，其他综合收益也不得用于冲减。 2 、不是按比例同时冲减盈余公积和未分配利润，而是有先后顺序的依次冲减，即首先冲减盈余公积，将盈余公积冲减完后仍然不够的，再继续冲减未分配利润。 3 、未分配利润作为最后的可供冲减的项目，没有冲减到零为止的限制，可以冲减为负数。

提问人：kkkgrom 时间：2017-09-20 20:34:29
谢谢陈版，那一直让我很迷惑的cpa教材中按比例冲减的观点就是错误的。这个冲减顺序有没有什么依据呢，准则里面并没有明确

回答人：chenyiwei
请以准则讲解中的表述为准。

提问人：kxcpa 时间：2017-11-02 14:25:27
你好陈老师，进一步请教同一控制下企业合并追溯调整问题，母公司甲，子公司A、B，甲 2005 年从外部购入B的65%股权，购入时B固定资产评估增值 1000 万元，甲未编制过合并报表， 2017 年 10 月甲将B的65%转让给A，问题： 1 、因为距前次并购已经 12 年，A合并B时是否可以视同B的原评估增值已摊销完毕，合并日B在甲合并报表上的公允价值等于账面价值，从而达到直接按B单体报表金额进行合并的效果（这样较为简单直观）？ 2 、自B设立时A持有35%股权，本次算是多次交易实现的同一控制下企业合并，A追溯调整前期财务报表时，是否只调整合并报表，前期的单体报表仍按35%正常权益法核算？

回答人：chenyiwei
1 、该评估增值的固定资产在 2005 年时的剩余折旧年限是否小于 12 年？ 2 、可以这样理解。但最多只能追溯到 2005 年甲公司取得对B的控制权时。

提问人：smilelikeafool 时间：2019-05-26 23:16:42
请教陈版，冲减的未分配利润是否可以抵减合并当期应纳税所得额？如果不可以抵减当期的，是否可以在处置子公司时将冲减的未分配利润抵减合并方当期的投资收益，从而抵减应纳税所得额？

回答人：chenyiwei
税法上投资资产的计税基础是其实际成本（企业所得税法实施条例第七十一条），与会计处理无关。